臺灣高等法院臺南分院刑事判決　　　　100年度上訴字第328號
上訴人即被告　吳伯勳
上列上訴人即被告因毒品危害防制條例案件，不服臺灣臺南地方
法院100 年度訴字第57號中華民國100年2月11日第一審判決（起
訴案號：臺灣臺南地方法院檢察署99年度毒偵字第2425號），提
起上訴，本院判決如下：
    主  文
上訴駁回。
    理  由
一、按不服地方法院之第一審判決而上訴者，應向管轄第二審之
    高等法院為之。提起上訴，應以上訴書狀提出於原審法院為
    之。上訴書狀應敘述具體理由。第二審法院認為上訴書狀未
    敘述理由者，應以判決駁回之。刑事訴訟法361條第1項、第
    2項、第350條及第367 條前段分別定有明文。而所謂不服第
    一審判決之具體理由，必係依據卷內既有訴訟資料或提出新
    事證，指摘或表明第一審判決有何採證認事、用法或量刑等
    足以影響判決本旨之不當或違法，而構成應予撤銷之具體事
    由，始克當之（例如：依憑證據法則具體指出所採證據何以
    不具證據能力，或依憑卷證資料，明確指出所為證據證明力
    之判斷如何違背經驗、論理法則）；倘僅泛言原判決認定事
    實錯誤、違背法令、量刑失之過重或輕縱，而未依上揭意旨
    指出具體事由，或形式上雖已指出具體事由，然該事由縱使
    屬實，亦不足以認為原判決有何不當或違法者（例如：對不
    具有調查必要性之證據，法院未依聲請調查亦未說明理由，
    或援用證據不當，但除去該證據仍應為同一事實之認定），
    皆難謂係具體理由，俾與第二審上訴制度旨在請求第二審法
    院撤銷、變更第一審不當或違法之判決，以實現個案救濟之
    立法目的相契合，並節制濫行上訴（最高法院97年度台上字
    第892號刑事判決意旨參照）。
二、上訴意旨略以：上訴人目前正在國立成功大學醫學院附設醫
    院自費進行美沙酮替代療法。自從政府實施美沙酮替代療法
    以來，毒犯接受治療者再犯其他案件比例有明顯下降趨勢，
    美沙酮替代療法對有毒癮者有其一定之成效。先進國家都鼓
    勵毒品者多利用美沙酮替代療法，縱使毒癮者在戒除期間偶
    爾施用毒品，倘毒品癮者願繼續接受替代療法，那麼該毒犯
    就不會因毒癮發作而作奸犯科以換取毒品。更何況以自由刑
    隔離毒品癮者，除浪費國家社會資源外，根本無法改善毒癮
    者所面臨之問題。爰提起本件上訴，請求撤銷原判決，改判
    處有期徒刑6 月以下徒刑，使被告得以續留社會，並繼續接
    受美沙酮替代療法之治療云云。
三、原審因被告就被訴事實為有罪之陳述，並聽取被告之意見後
    ，裁定依簡式審判程序審理，據以判決認定上訴人即被告有
    施用第一級毒品犯行，係依憑被告於原審審理之自白，並有
    採取尿液編號對照表1 紙、長榮大學出具之尿液檢驗確認報
    告1份及扣案毒品海洛因1小包等相關證據可資佐證。而被告
    前於92年間，因施用毒品案件，經原審法院以92年度毒聲字
    第402號裁定送強制戒治後，於93年3月24日因毒品危害防制
    條例修正而執行完畢釋放，其後又於93、95、96、98年間，
    先後再犯施用毒品之罪，經法院判罪處刑確定。最近之98年
    度犯行所宣告之有期徒刑10月，乃係於99年9月20 日執行完
    畢等情，有臺灣高等法院被告前案紀錄表1 份附卷可按，足
    見被告於強制戒治執行完畢後5 年內再犯本件施用毒品罪，
    應依法論罪科刑。因認被告所為，係犯毒品危害防制條例第
    10條第1 項施用第一級毒品罪（原判決書贅載施用第二級毒
    品罪）。被告施用前持有毒品之低度行為，為其後施用之高
    度行為所吸收，不另論罪。核原判決已敘述其所憑之證據及
    其認定之理由。並說明被告曾於98年間因毒品案件，經法院
    判處有期徒刑10月確定，於99年9月20 日執行完畢，其受有
    期徒刑執行完畢後，5 年以內故意再犯本案有期徒刑以上之
    各罪，為累犯，應依刑法第47條第1 項規定加重其刑。並敘
    明扣案毒品海洛因1 小包（毛重0.33公克），則依毒品危害
    防制條例第18條第1 項前段規定併宣告沒收銷燬。從形式上
    觀察，核原判決並無判決違背法令之情形存在。
四、按92年7月9日新修正之毒品危害防制條例刪除二犯及三犯之
    規定，一改修法前繁雜之處遇程序，僅將施用毒品者簡化區
    分為初犯、再犯，並認施用毒品者係屬病患性犯人，以觀察
    、勒戒戒除其身癮，並以強制戒治去除其心癮。經觀察、勒
    戒或強制戒治執行完畢釋放後，若係5 年後再犯該條例第10
    條施用毒品罪者，與同條例第20條第1項、第2項關於「初犯
    」之處理方式相同，檢察官應先聲請法院裁定令被告入勒戒
    處所觀察、勒戒，並視有無繼續施用毒品傾向，決定應予釋
    放、為不起訴之處分，或應聲請法院裁定令入勒戒處所強制
    戒治；若係5年內「再犯」同條例第10 條施用毒品罪者，依
    同條例第23條第2 項規定，檢察官則應依法追訴。觀諸該條
    例第20條第3 項之修正理由：「觀察、勒戒或強制戒治五年
    後再犯者，顯見前所實施之觀察、勒戒或強制戒治已足以遮
    斷其施用毒品之癮，為期自新及協助其戒除毒癮，對此五年
    後再犯者，爰明定仍適用初犯之規定，先經觀察、勒戒、強
    制戒治之程序。」及同條例第23條第2 項之修正理由：「為
    配合簡化施用毒品犯之刑事處遇程序，並鑑於經觀察、勒戒
    或強制戒治執行完畢釋放後5 年內再犯者，其再犯率甚高，
    原據以實施之觀察、勒戒及強制戒治既已無法收其實效，自
    應施以刑事處遇。」顯然如施用毒品者係前經觀察、勒戒或
    強制戒治等治療程序執行完畢5 年後，始再施用毒品之「初
    犯」，因前所執行之觀察、勒戒或強制戒治已足收戒除毒癮
    之效，自應重新執行觀察、勒戒或強制戒治等治療程序，並
    於治療程序執行完畢後，由檢察官為不起訴處分，毋庸對之
    追訴處罰；反之，在「再犯」之情形，因其先前所為治療程
    序顯未能收戒斷毒癮之效，且考量施用毒品者之再犯率偏高
    ，乃簡化其刑事處遇程序，而逕予追訴處罰，不再施以治療
    程序。參酌上開立法理由，修正毒品危害防制條例就施用毒
    品者，祇於「初犯」及「5 年後再犯」二種情形，有其追訴
    條件之限制，即須於初犯經觀察、勒戒或強制戒治釋放後，
    5 年內均無施用毒品之行為，始能認其前所實施之觀察、勒
    戒或強制戒治已足遮斷毒癮，而得於5 年後再犯時，再予適
    用初犯之規定，重行觀察、勒戒等程序。倘5 年內已經再犯
    ，被依法追訴處罰，縱其第3次（或第3次以上）施用毒品之
    時間在初犯釋放5年以後，即與「5年後再犯」之情形有別，
    且因已於「5 年內再犯」，顯見其再犯率甚高，原實施觀察
    、勒戒或強制戒治，已無法收其實效，而無5 年戒斷期之存
    在，自無再經觀察、勒戒及強制戒治之必要，應由檢察官逕
    行起訴，始符新法修正之本旨。本件上訴人即被告既已於93
    年3月24 日經強制戒治執行完畢釋放，其後又於93、95、96
    、98年間，先後再犯施用毒品之罪，經法院判罪處刑確定。
    最近之98年度犯行所宣告之有期徒刑10 月，方於99年9月20
    日執行完畢，足見被告於強制戒治執行完畢後5 年內再犯本
    件施用毒品罪，應依法論罪科刑，業據原判決說明於上。而
    毒品危害防制條例第10條第1 項之施用第一級毒品罪，其最
    輕本刑為6月以上。被告既為累犯，應適用刑法第47 條規定
    加重其刑；倘未予加重，而僅量處有期徒刑6 月，即屬違法
    判決。被告上訴意旨，請求量處有期徒刑6 月，使其得以易
    科罰金後，繼續自費接受美沙酮替代療法治療云云，顯係就
    原審依法審認事實，作非關法律之爭執；或徒以原審量刑失
    之過重為由，指摘原判決不當或違法云云，均不能認為已經
    依據卷內既有訴訟資料或提出新事證，指摘或表明第一審判
    決有何採證認事、用法或量刑等足以影響判決本旨之不當或
    違法，自難謂係具體理由，揆諸上開說明，本件上訴顯不合
    法律上程式，應予駁回，並不經言詞辯論為之。
五、依刑事訴訟法第367條前段、第372條，判決如主文。
中    華    民    國   100    年    4     月    8     日
                  刑事第六庭    審判長法  官  董武全
                                      法  官  賴純慧
                                      法  官  林英志
以上正本證明與原本無異。
如不服本判決應於收受送達後10日內向本院提出上訴書狀，其未
敘述上訴理由者，並得於提起上訴後10日內向本院補提理由書（
均須按他造當事人之人數附繕本）「切勿逕送上級法院」。
                                      書記官  魏安里
中    華    民    國   100    年    4     月    8     日